【裁判字號】    99,聲再,249
【裁判日期】    991206
【裁判案由】    聲請再審
【裁判全文】
臺灣高等法院臺中分院刑事裁定         99年度聲再字第249號
再審聲請人
即受判決人  蕭根旺
上列再審聲請人即受判決人因偽造文書等案件，對於本院96年度
上訴字第2737號，中華民國98年9月22日刑事確定判決（原審案
號：臺灣彰化地方法院94年度訴字第1200號；起訴案號：臺灣彰
化地方法院檢察署94年度偵字第1888、3502、4730號），聲請再
審，本院裁定如下：
    主  文
再審之聲請駁回。
    理  由
一、聲請意旨略以：原確定判決犯罪事實欄一所為之事實認定，
    聲請人即受判決人被告蕭根旺（下稱被告）難以茍同，若通
    訊行不詳姓名、年籍之員工有確實審慎核對身分證件資料，
    則被告申請之門號即無法獲得，偽造文書之犯行即不成立，
    原判決未審酌該通訊行員工對被告之幫助行為，遽認定被告
    有偽造文書之犯行，有待商榷，此係發現確實新證據。又原
    確定判決犯罪事實欄三認被告與同案被告陳尚澤有圖謀厚利
    之行為，然依同項事實欄內「由該理財中心按金融機構核准
    額度，向申辦之客戶收取百分之8至10之手續費，其中半數
    分歸招攬該項業務之林雪玉及其他業務人員作為傭金」之記
    載可知被告及陳尚澤並無此圖利之意圖，此係未經調查之新
    證據，足證原判決所認定之犯罪事實有所違誤，受判決人顯
    應受輕於原判決所認罪名之判決等語。
二、按有罪之判決確定後，因發現確實之新證據，足認受有罪判
    決之人應受無罪、免訴、免刑或輕於原判決所認罪名之判決
    者，為受判決人之利益，得聲請再審，刑事訴訟法第420條
    第1項第6款定有明文。其所謂發現確實之新證據，係指該證
    據於事實審法院判決前業已存在，為法院、當事人所不知，
    不及調查斟酌，至其後始行發現，且就證據本身形式觀察，
    固不以絕對不須經過調查程序為條件，但必須顯然可認為足
    以動搖原有罪之確定判決，而為受判決人無罪、免訴、免刑
    或輕於原判決所認罪名之判決者為限。亦即該新證據除須可
    認為確實具有足以動搖原確定判決，而對受判決人為更有利
    判決之「確實性」外，尚須具備該證據係在事實審法院於判
    決前已存在，因未經發現，不及調查斟酌，或審判時未經注
    意，至其後始行發現之「嶄新性」特質，二者均屬不可或缺
    ，倘若未具備上開確實性與嶄新性二種聲請再審新證據之特
    性，即不能據為聲請再審之原因（最高法院28年抗字第8號
    、33年抗字第70號判例、90年度臺抗字第71號、93年度臺抗
    字第98號裁定參照）。
三、經查：
(一)被告前因偽造文書等案件，因不服臺灣彰化地方法院94年度
    訴字第1200號判決提起上訴，經本院以96年度上訴字第2737
    號審理並判決後，被告不服，上訴於最高法院，嗣經最高法
    院99年度臺上字第6391號判決駁回上訴，全案遂告確定，依
    刑事訴訟法第426條第3項規定，本院自屬再審之管轄法院，
    合先敘明。
(二)被告提出聲請再審之理由，認原判決未審酌有關通訊行不詳
    姓名、年籍員工對被告之幫助行為，若該員工有確實審慎核
    對身分證件等資料，則被告申請之門號即無法獲得，偽造文
    書之犯行亦不成立。惟此事實於本件96年度上訴字第2737號
    判決前已經存在，並非法院、當事人當時所不知而不及調查
    斟酌，至其後始行發現者，不具有確實新證據之「嶄新性」
    要件，又幫助犯行為之存在與否，不影響正犯行為之成立，
    尚無從推翻被告偽造文書之正犯行為，亦不具有確實新證據
    之「確實性」要件，核與刑事訴訟法第420條第1項第6款所
    謂發現確實新證據之要件未合。聲請意旨再認原判決逕認被
    告有圖謀厚利之行為，然依同項事實欄內所稱向申辦之客戶
    收取百分之8至10之手續費，其中半數分歸招攬該項業務之
    林雪玉及其他業務人員作為傭金之記載，可知被告並無圖利
    意圖。惟此項證據除於判決前已存在，法院業已知悉並審酌
    ，不具「嶄新性」要件外，亦不足以動搖原確定判決之基礎
    ，而可為聲請人有利之判決，蓋原判決認定之理由係被告及
    同案被告陳尚澤、黃佳慧、林雪玉於警偵訊、第一審審理、
    原審審理時之部分自白，以及被告等人行動電話通聯調閱查
    詢單、京城商業銀行超易貸小額貸款申請書、慶豐商業銀行
    信用貸款申請書、國泰世華銀行消費者信用貸款申請書、信
    用卡申請書、日盛商業銀行信用貸款申請書、日盛商業銀行
    臺幣存款（授信）帳戶資料、信用貸款申請書、中國信託銀
    行信用卡申請書、個人信貸申請書暨約定書、申請資料、本
    票、扣押物品目錄表、贓物認領保管單等件證物為證；並有
    被告電話之合法監聽譯文，即蕭根旺於94年1月19日上午11
    時56分許，以其所持用門號0000000000號行動電話與門號00
    00000000號行動電話持用人蕭能昌之對談內容：「Ａ即被告
    蕭根旺：銀行有照會，就說你在做電器，他如說資料不符，
    你就說斷斷續續做一年多，我們家電話留711811那支，公司
    慧旺電器住址你知道啦。」「Ａ：如說電話跳傳真，你就說
    爸爸也有在做工程，245300慧旺電器公司請十多名員工，都
    做燦坤及全國外包。」等語，及同案被告林雪玉與黃佳慧、
    洪雅君間之電話合法監聽譯文為證；且有證人蔡碧芬、林志
    明到庭證述，未於93年12月6日前後、94年1月27日前後於公
    司任職，則扣案之蔡碧芬在職證明書、林志明在職服務證明
    書自屬被告等人偽造無訛，被告及同案被告陳尚澤、黃佳慧
    、林雪玉等人確有以同一犯行反覆為之常業詐欺行為，圖利
    之意圖至為明顯，其聲請再審之理由與前述新證據應具備之
    「確實性」要件並不符合。
四、綜上，聲請人蕭根旺上開主張之證據於事實審法院判決前業
    已存在，不符合因未經發現而不及調查斟酌之嶄新性特質，
    亦不具有從證據本身形式觀察顯然足以動搖原確定判決，而
    為受判決人有利判決之確實性特質，非屬確實之新證據，自
    非合法再審事由，是本件再審之聲請為無理由，應予駁回。
五、據上論結，應依刑事訴訟法第434條第1項，裁定如主文。
中    華    民    國    99    年    12    月    6     日
            刑事第二庭    審判長法  官  邱  顯  祥
                                法  官  姚  勳  昌
                                法  官  張  國  忠
以上正本證明與原本無異。
如不服本裁定，得於收受送達後5日內向本院提出抗告書狀(須附
繕本)。
                                書記官  卓  佳  儀
中    華    民    國    99    年    12    月    7     日

司法院資訊處製作；財團法人民間司法改革基金會備份。
